臺灣橋頭地方法院刑事判決　　　　　　 110年度簡上字第46號
上　訴　人
即　被　告　薛瑞明



上列上訴人即被告因竊盜案件，不服本院中華民國109 年11月19
日109 年度簡字第2114號第一審刑事簡易判決（聲請簡易判決處
刑案號：108 年度偵字第11412 號），提起上訴，本院管轄之第
二審合議庭認不得以簡易判決處刑，改依通常程序並自為第一審
判決如下：
    主  文
原判決撤銷。
乙○○無罪。
    理  由
一、公訴意旨略以：被告乙○○於民國108 年7 月25日4 時15分
    許，穿著綠色背心、深色及膝短褲及拖鞋，騎乘未懸掛車牌
    之000-0000號普通重型機車，行經高雄市○○區○○街000
    巷0 弄00號旁之停車場時，見告訴人甲○○所管領之車牌號
    碼0000-00 號自用小客車停放在該處無人看管，竟意圖為自
    己不法之所有，基於竊盜之犯意，以不詳方式開啟該車副駕
    駛座之車門後，徒手竊取車內之行車紀錄器1 部（價值約新
    臺幣3,000 元），得手後旋即騎乘上開機車離去。嗣因告訴
    人甲○○發覺遭竊後報警處理，經警調閱附近監視器錄影畫
    面，始循線查悉上情，因認被告涉犯刑法第320 條第1 項之
    竊盜罪嫌。
二、按犯罪事實應依證據認定之，無證據不得認定犯罪事實；不
    能證明被告犯罪者，應諭知無罪之判決，刑事訴訟法第154
    條第2 項、第301 條第1 項分別定有明文。又認定不利於被
    告之事實，須依積極證據，苟積極證據不足為不利於被告事
    實之認定時，即應為有利於被告之認定，更不必有何有利之
    證據；認定犯罪事實所憑之證據，雖不以直接證據為限，間
    接證據亦包括在內，然而無論直接或間接證據，其為訴訟上
    之證明，須於通常一般之人均不致有所懷疑，而得確信為真
    實之程度者，始得據為有罪之認定，若其關於被告是否犯罪
    之證明未能達此程度，而有合理性懷疑之存在，致使無從形
    成有罪之確信，根據「罪證有疑，利於被告」之證據法則，
    即不得遽為不利於被告之認定。另按事實之認定，應憑證據
    ，如未能發現相當證據，或證據不足以證明，自不能以推測
    或擬制之方法，以為裁判之基礎。再刑事訴訟法第161 條第
    1 項規定：檢察官就被告犯罪事實，應負舉證責任，並指出
    證明之方法。因此，檢察官對於起訴之犯罪事實，應負提出
    證據及說服之實質舉證責任。倘其所提出之證據，不足為被
    告有罪之積極證明，或其指出證明之方法，無從說服法院以
    形成被告有罪之心證，基於無罪推定之原則，自應為被告無
    罪判決之諭知（最高法院30年上字第816 號、76年台上字第
    4986號、40年台上字第86號、92年台上字128 號判例意旨參
    照）。
三、公訴意旨認被告乙○○涉有上開犯嫌，無非係以被告於警詢
    及偵查中之供述、證人即告訴人甲○○於警詢時之證述、監
    視錄影畫面翻拍照片、現場照片、另案之監視錄影畫面翻拍
    照片及被告於108 年7 月9 日拍攝之刑案照片等為其主要之
    論據。訊據被告乙○○堅詞否認有何竊盜犯行，辯稱：當天
    我在家裡顧小孩，我沒有竊取告訴人自小客車之行車紀錄器
    ，本案之前我雖然有騎乘未懸掛車牌之000-0000號機車犯竊
    盜案，但是本案我沒去那個地方，我拿行車紀錄器也沒有用
    等語（見簡上卷第114-115 頁）。經查：
  ㈠告訴人甲○○所有上開自小客車，有於上開時地遭竊行車紀
    錄器1 部之事實，業據甲○○於警詢中證述明確（警卷第7
    -9頁），並有員警108 年9 月27日職務報告（見警卷第10頁
    ）、上開自小客車現場照片3 張（見警卷第14-15 頁）、監
    視器錄影畫面翻拍照片（見警卷第16-35 頁）等在卷可佐，
    是此部分事實，應先堪認定。
  ㈡本案經原審向警方調閱案發時地周遭之監視錄影光碟，勘驗
    後結果如下（見易字卷第163-165頁）：
    ┌─────────────────────────────┐
    │1.檔名00000000000000-00000000000000 ：                    │
    │  108 年7 月24日與本案犯罪時間不符。                      │
    │2.檔名00000000000000-00000000000000：                     │
    │  與本案犯罪時間不符。                                    │
    │3.檔名00000000000000-00000000000000 ：                    │
    │  畫面昏暗，無法辨識影像。                                │
    │4.檔名00000000000000-00000000000000：                     │
    │  與本案犯罪時間不符。                                    │
    │5.檔名00000000000000-00000000000000（片長1 時24分） ：    │
    │  檔案未紀錄路口名稱，也無錄存時間，經勘驗也未發現與本案有│
    │  何相關。                                                │
    │6.檔名00000000000000-00000000000000 （片長11分）：        │
    │  檔案與5 同一路口，同樣未紀錄攝影時間，勘驗結果也未發現與│
    │  本案有關跡證。                                          │
    │7.檔名00000000000000-00000000000000 ：                    │
    │  檔案未紀錄路口名稱，也無錄存時間，經勘驗也未發現與本案有│
    │  何相關。                                                │
    │8.檔名00000000000000-00000000000000（片長5 分01秒） ：    │
    │  檔案未紀錄路口名稱，也無錄存時間，經勘驗結果畫面與前開5.│
    │  6.7 檔案重複，也未發現與本案有何相關。                  │
    │9.檔名00000000000000-00000000000000 （片長7 分01秒）：    │
    │  檔案未紀錄路口名稱，也無錄存時間，經勘驗結果畫面與前開5.│
    │  6.7 檔案重複，也未發現與本案有何相關。                  │
    │10.檔名中山路803 巷往忠孝路91巷（片長1 分20秒）：         │
    │   期間有看到二部機車在下面上方通過，但因光暈無法辨識機車 │
    │   的樣式及騎士穿著。                                     │
    │11.㈠檔名自由街135 巷28號前監視器往巷尾方向，9 分58秒：自 │
    │   由街135 巷28號、南向北方向，於12分26秒有機車騎士背對鏡 │
    │   頭，未看到騎士正面臉部，騎士未帶安全帽出現畫面中央，該 │
    │   機車騎士所著衣物左右二肩部有淺色直條紋，著七分短褲，未 │
    │   戴安全帽、男性，機車未懸掛號牌，型號無法辨識，車色為款 │
    │   色系，騎士穿著上衣有領子，為綠色背心。                 │
    │   ㈡檔名自由街135 巷28號前監視器往巷尾方向，9 分58秒：自 │
    │   由街135 巷28號、南向北方向，於04：18：21有一機車正對鏡 │
    │   頭駛來，因為車頭燈光暈無法看清車頭及機車騎士性別，帶該 │
    │   機車車頭前斜板有大『V 』字型（白色）裝飾燈之明顯特徵。 │
    │12.檔名自由接135 巷28號南向北（檔名寫南向北，畫面左上角載 │
    │   為北向南）：                                           │
    │   此檔案畫面與本案犯罪時間不符。                         │
    │13.檔名自由街136 巷26號像忠孝街方向（畫面左上角寫自由街135│
    │   巷27號北向南）：                                       │
    │   整個畫面昏暗，沒有路燈，於04：18：28有一機車從畫面左下 │
    │   方駛入，短暫閃起車後的車尾燈，車尾燈有形狀像紅色『北』 │
    │   的特徵。                                               │
    └─────────────────────────────┘
    可知依當日案發監視錄影畫面，公訴意旨所認定之竊嫌僅足
    以自畫面中看出「所著衣物左右二肩部有淺色直條紋，著七
    分短褲，未戴安全帽、男性，所穿著上衣有領子，為綠色背
    心」等特徵，然從自監視錄影畫面無法辨識竊嫌之臉部或其
    餘身體特徵；另竊嫌所騎乘之機車亦僅得確認「未懸掛號牌
    （型號無法辨識），機車車頭前斜板有大『V 』字型（白色
    ）裝飾燈，車尾燈有形狀像紅色『北』」等特徵，而無從認
    定該車之實際型號，亦無從認定畫面中之機車是否即為未懸
    掛車牌之「000-0000」重型機車，是本案案發當時之監視錄
    影畫面，是否足認被告涉有此部分犯嫌，已顯有疑義。
  ㈢公訴意旨雖以被告另案於108 年7 月9 日在臺南市政府歸仁
    分局所拍攝照片（偵卷第127 頁），以及被告108 年6 月16
    日騎乘000-0000重型機車（有懸掛車牌）之監視錄影翻拍照
    片（警卷第31頁）中，被告所著上衣均為綠色背心，且該背
    心特徵左右二肩部（即袖口）有淺色直條紋，被告並身著短
    褲等情，認被告上開照片中之穿著，與本案竊嫌衣著特徵相
    符，認上開竊嫌即為被告。然綠色為衣物常見顏色，以之作
    為背心底色並無任何特殊性，又一般衣物之設計者為免衣物
    顏色單一，於所設計之背心兩側肩部（即袖口），添加淺色
    直條紋加以裝飾避免單調，亦所在多有，況現今成衣多以機
    器製造，同一款式之背心經設計後，以機器大量製造，進而
    於市場供貨銷售予不特定多數人，同一款式之背心經多人買
    得，因而產生所謂「撞衫」之情形，亦所在多有；另本案之
    犯罪時間與被告上開監視器照片時間，分別為7 月與6 月，
    同屬臺灣夏季炎熱之時，為求消暑而身著短褲亦屬正常，公
    訴意旨以被告上開照片中之穿著，與監視錄影畫面之竊嫌衣
    著相似，即推論上開竊嫌係屬被告，尚嫌速斷。
  ㈣另本案警方通知被告到案說明時，請被告模擬乘坐在「000-
    0000」重型機車（有懸掛車牌）上拍攝照片（警卷第11-13
    頁）以比對被告騎乘MTB-0860號機車，與本案竊嫌騎乘機車
    之身型，是否相符。然本案監視器畫面無從辨識竊嫌之臉部
    ，已說明如上，自無從以該模擬推認竊嫌為被告。又被告模
    擬當日所騎乘之000-0000重型機車，與上開勘驗結果對照後
    ，確實與本案竊嫌機車同有「機車車頭前斜板有大『V』字
    型（白色）裝飾燈，車尾燈有形狀像紅色『北』」等特徵。
    又經本院以「000-0000」重型機車引擎號碼函詢光陽工業股
    份有限公司（下簡稱：光陽公司）後，該公司回覆略以：依
    該機車之引擎號碼，該機車為本公司出產之VJR125機車，其
    出廠年份為107 年7 月，該型號係自106 年7 月開始銷售等
    語，並提供該型號之機車照片供比對等情，有光陽公司110
    年3 月25日光企法字第11003001號函暨SE24AF車型認證彩色
    照片各1 份可證（見簡上卷第151-153 頁），而上開竊嫌機
    車特徵，經與光陽公司所提供機車照片比對，光陽公司所提
    供之機車照片亦有與竊嫌機車相同特徵，堪認本案竊嫌騎乘
    之機車與被告騎用之000-0000號機車，均屬光陽公司所生產
    之「VJR125機車」。然依光陽公司之函文可知，該型號之機
    車開始生產販售至本案發生時，已在市面上銷售2 年，同一
    型號機車在市面上流通，為不特定購買人所持有或提供予親
    友使用應非罕見，是純以機車型號相符之事實，尚無從推論
    被告即為本案竊嫌，公訴意旨認本案係被告騎用未懸掛000-
    0000車牌之機車所為，亦嫌速斷。
  ㈤至警方職務報告（警卷第10頁）雖以被告曾犯另案作案手法
    、犯案工具及犯案時衣著特徵均與本案涉案嫌疑人相同，並
    於108 年08月10日前往被告住處查訪，見被告所使用之000-
    0000號普重機車牌懸掛處螺帽有明顯拆卸痕跡，因而推論被
    告為本案竊嫌。然本案監視器無法辨識犯嫌，相關衣著及機
    車特徵均不足推論被告涉有此案，已說明如上。再者，被告
    前已於108 年5 月30日騎乘未懸掛車牌之000-0000號機車行
    竊之事實，有本院109 年度簡上字第15號判決可參（見簡上
    卷第127-129 頁），是警方前往被告處處查訪時所見機車號
    牌之拆卸痕，無從排除是被告實施108 年5 月30日竊盜犯行
    時所為，尚無從以之推論被告涉有本案竊盜。又按所謂習性
    推論禁止之法則，係指被告之前科紀錄屬品格證據，不得用
    以證明其品格與本案犯罪行為相符或有實行該犯罪行為之傾
    向，以避免導致錯誤之結論或不公正之偏頗效應（最高法院
    109 年度台上字第2979號判決參照）。被告前雖有多次竊盜
    犯行，亦有騎乘未懸掛車牌之000-0000號機車為竊盜犯行之
    紀錄，然亦不足以此品格證據即推論本案亦為被告所為。
  ㈥末以，原判決雖以被告自白犯罪（見易字卷第166 頁）而認
    定本案係為被告所為，惟經本院勘驗該次開庭錄音後，該次
    庭期被告僅有向法官表示希望量處拘役之刑度，並未為認罪
    之表示，亦未對本案犯罪事實全部或主要部分為肯定供述等
    情，有本院110 年3 月12日勘驗筆錄可參（簡上卷第116-11
    8 頁），自無從以被告之自白，認定本案為被告所為。
  ㈦綜上所述，被告未於原審自白犯罪，本案監視錄影畫面無從
    辨識竊嫌臉部，亦無從以竊嫌穿著、所騎用機車之特徵及品
    格證據推論本案竊盜為被告所為，檢察官之舉證，仍有合理
    懷疑之餘地，基於「罪證有疑、利於被告」之證據法則，應
    認為不能證明被告犯罪，揆諸前揭說明，自應前對被告為無
    罪之諭知。原審遽為被告論罪科刑之判決，容有未洽，被告
    執此聲明上訴，指摘原判決不當，為有理由，應由本院將原
    判決撤銷改判，並為被告無罪之判決。
四、末按法院得為簡易判決處刑者，以所科之刑係宣告緩刑、得
    易科罰金或得易服社會勞動之有期徒刑及拘役或罰金為限；
    於檢察官聲請以簡易判決處刑之案件，經法院認應為無罪判
    決之諭知者，應適用通常程序審判之，刑事訴訟法第449 條
    第3 項、第451 條之1 第4 項但書第3 款、第452 條分別規
    定甚明。又地方法院簡易庭對被告為簡易判決處刑後，經提
    起上訴，而地方法院合議庭認應為無罪判決之諭知者，依同
    法第455 條之1 第3 項準用第369 條第1 項前段之規定意旨
    ，應由該地方法院合議庭撤銷簡易庭之判決，改依第一審通
    常程序審判。其所為判決，應屬於「第一審判決」，檢察官
    仍得依通常上訴程序上訴於管轄第二審之高等法院（最高法
    院91年度台非字第21號判例意旨參照）。本件被告既應為無
    罪之諭知，已不符合得為簡易判決處刑之情形，除撤銷原判
    決外，並應逕依通常審判程序自為第一審之判決，檢察官如
    有不服，仍得於法定上訴期間內向管轄之第二審法院提起上
    訴，併此敘明。
據上論斷，應依刑事訴訟法第455 條之1 第1 項、第3 項、第45
1 條之1 第4 項但書第3 款、第452 條、第369 條第1 項前段、
第364 條、第301 條第1 項，判決如主文。
本案經檢察官李明昌提起公訴，檢察官陳登燦到庭執行職務。
中    華    民    國   110    年    10    月    8     日
                  刑事第一庭    審判長法  官  楊智守
                                      法  官  林筠
                                      法  官  陳狄建
以上正本證明與原本無異。
如不服本判決應於收受送達後20日內向本院提出上訴書狀，並應
敘述具體理由；如未敘述上訴理由者，應於上訴期間屆滿後20日
內向本院補提理由書（均須按他造當事人之人數附繕本）「切勿
逕送上級法院」。
中    華    民    國   110    年    10    月    13    日
                                      書記官  謝怡貞